臺灣士林地方法院民事判決
　                                 111年度簡上字第122號
上  訴  人  唐秀華  
訴訟代理人  陳育瑄律師 
被  上訴人  陳品涵  
上列當事人間請求損害賠償事件，上訴人對於中華民國110年11
月23日本院110年度簡字第23號第一審判決提起上訴，本院於111
年10月6日言詞辯論終結，判決如下：
    主      文
上訴駁回。
第二審訴訟費用由上訴人負擔。
    事實及理由
一、上訴人主張：被上訴人於民國108年8月27日上午9時5分許，
    駕駛車牌號碼0000-00號自用小客車（下稱甲車），沿新北
    市汐止區康寧街往臺北方向行駛，行至該路段與翠峰街交岔
    路口前，欲右轉進入翠峰街，本應注意兩車並行之間隔，以
    便隨時採取必要措施，依當時路況、天候、視距均良好，無
    不能注意之情事，竟疏於注意及此，即貿然往右偏行而欲右
    轉，適伊騎乘所有車牌號碼000-000號普通重型機車（下稱
    乙車）沿同路段同向行駛至該處，因閃避不及，致伊所騎乘
    乙車左側車身與被上訴人駕駛甲車右側車身發生碰撞(下稱
    系爭事故)，伊因而人車倒地，受有左側脛骨粉碎性骨折之
    傷害（下稱系爭傷害），乙車亦受損，因此受有如附表所示
    財產上及非財產上之損害（詳如附表「原審請求」欄所示）
    。爰依民法第184條第1項前段、第2項、第191條之2、第193
    條第1項、第195條第1項規定，求為命被上訴人給付上訴人
    新臺幣（下同）163萬7,415元，並加計自起訴狀繕本送達翌
    日即109年7月16日（見本院109年度交附民字第76號卷【下
    稱交附民字卷】第65、67頁）起算法定遲延利息之判決（原
    審判命被上訴人給付上訴人49萬955元【詳附表「原審判決
    」欄所示】及自109年7月16日起算之法定利息外，駁回上訴
    人其餘請求，上訴人就其敗訴部分，聲明不服，提起上訴；
    另被上訴人就原審判決其敗訴部分，未聲明不服，已告確定
    ）。並於本院上訴聲明：㈠原判決關於駁回上訴人後開第㈡項
    之訴，及該部分假執行之聲請暨命負擔訴訟費用部分之裁判
    均廢棄。㈡被上訴人應再給付上訴人114萬6,460元，及自109
    年7月16日起至清償日止，按週年利率5％計算之利息。
二、被上訴人則以：系爭事故係因上訴人車速過快、超車不慎所
    致，上訴人就系爭事故之發生為與有過失，本件應由兩造共
    同負擔肇事責任。乙車修繕費用中，如係以新品換舊品，應
    予折舊。逾住院期間7日加上出院後3個月之看護費部分，上
    訴人所舉證據不能證明有受專人看護之必要。上訴人請求賠
    償之慰撫金過高，不能認為有理由等語置辯。並於本院答辯
    聲明：上訴駁回。
三、本件應審究者為㈠上訴人請求被上訴人賠償其損害額，以若
    干為當？㈡上訴人是否與有過失？茲分別論述如下：
　㈠上訴人請求被上訴人賠償其損害額，以若干為當？　
　　⒈按因故意或過失，不法侵害他人之權利者，負損害賠償責
      任，民法第184條第1項前段定有明文。又，不法侵害他人
      之身體或健康者，對於被害人因此喪失或減少勞動能力或
      增加生活上之需要時，應負損害賠償責任。同法第193條
      第1項亦有明文。
　　⒉查被上訴人因系爭事故經臺灣士林地方檢察署以109年度偵
      字第4246號過失傷害案件提起公訴，由本院刑事庭以109
      年度交易字第101號過失傷害刑事案件，判決被上訴人犯
      過失傷害罪，處有期徒刑2月，如易科罰金，以1,000元折
      算1日等情，業經本院調閱該案卷宗核閱屬實。被上訴人
      亦不否認其就系爭事故發生有過失，僅抗辯本件應由兩造
      共同負擔肇事責任（見本院卷第104頁），則上訴人依上
      開規定，請求被上訴人應賠償其因系爭事故所生之損害，
      核屬有據。
　　⒊茲就上訴人請求之各項金額，分別准駁如下：
　　　⑴關於支出醫療費用及車資14萬2,698元、醫療器材用品及
        營養品費用3萬2,544元部分：兩造就此部分之主張及舉
        證，原審已認定於原審判決第7頁至第8頁，就上訴人之
        請求均予准許，兩造並未就原審認定再提出爭執，爰不
        加贅論，認定上訴人得請求被上訴人賠償所支出之醫療
        費用及車資損害合計14萬2,698元、醫療器材用品及營
        養品費用3萬2,544元。
　　　⑵關於支出機車修繕費1萬4,150元部分：
　　　　①按不法毀損他人之物者，被害人得請求賠償其物因毀
          損所減少之價額，民法第196條定有明文；又按物被
          毀損時，被害人除得依民法第196條請求賠償外，並
          不排除民法第213條至第215條之適用。依民法第196
          條請求賠償物被毀損所減少之價額，得以修復費用為
          估定之標準，但以必要者為限（例如︰修理材料以新
          品換舊品，應予折舊）（最高法院77年度第9次民事
          庭會議決議參照）。經查，乙車於105年2月出廠，因
          系爭事故受損，修繕費用總額為1萬4,150元，其中包
          含工資4,000元，有行車執照、估價單可稽（見原審
          卷二第26頁、交附民字卷第57頁、原審卷一第94頁）
          。依前揭說明，關於更新零件部分之請求1萬150元（
          計算式：00000-0000=10150），應以扣除按使用年限
          計算折舊後之費用為限。又依行政院所頒固定資產耐
          用年數表及固定資產折舊率之規定，機器腳踏車之折
          舊年限為3年，依定率遞減法折舊率為536/1000，其
          最後1年之折舊額，加歷年折舊累計額，其總和不得
          超過該資產成本原額10分之9。核系爭事故發生時，
          乙車使用已逾3年耐用年限，故零件部分僅得請求新
          品10分之1之價額即1,015元（計算式：10150x10%=10
          15），加計前述工資4,000元，上訴人得請求被上訴
          人賠償之乙車回復原狀必要費用應為5,015元 （計算
          式：4000+1015＝5015）。
　　　　②至上訴人雖主張乙車所換零件均不具獨立價值，伊更
          換該等零件並無獲取額外利益可言，故不應計算折舊
          云云。惟按物被毀損時，依民法第213條第3項規定，
          債權人得請求支付回復原狀之費用，以必要者為限。
          而所謂之修復至原狀，依一般社會通念，即係指修復
          至受損前原有之狀態，故如受損之零件係已使用多年
          之舊零件，所指之修復原狀應係指以相同使用年數之
          舊零件予以更換，而非以新零件予以更換，故修理材
          料如以新品換舊品，即應扣除折舊額。乙車既以新零
          件更換被損壞之舊零件，自應予折舊，上訴人此部分
          主張，尚無可採。　　　
　　　⑶關於看護費66萬4,800元部分：
　　　　原審認定上訴人自受傷接受治療日之住院7日及出院後3
        個月期間，需受專人全日看護，以每日看護費2,400元
        計算，判准被上訴人應賠償上訴人看護費23萬2,800元
        。上訴人提起上訴，雖主張出院返家休養之看護期間應
        以9個月計算，然與上訴人接受治療之訴外人汐止國泰
        綜合醫院（下稱國泰醫院）出具診斷證明書記載：上訴
        人於108年8月27日經急診辦理住院，同日施行手術，同
        9月2日出院，住院期間需專人看護（見交附民字卷第25
        頁）、原審函詢國泰醫院函覆：「車禍事故所受傷害，
        需專人看護大約3個月」（見原審卷一第126頁）等情不
        符，上訴人復未能就其此部分主張舉證使本院形成確信
        ，其此部分主張自無足採。是上訴人得請求被上訴人賠
        償看護費，應為23萬2,800元（計算式：（30x3）x2400
        +7x2400=232800）。
　　　⑷關於損失工作薪資收入28萬3,223元部分：
　　　　兩造就此部分之主張及舉證，原審已認定於原審判決第
        11頁至第12頁，就上訴人之請求於28萬1,013元之範圍
        內予以准許，逾此部分則予駁回，兩造並未就原審認定
        再提出爭執，爰不加贅論，認定上訴人得請求被上訴人
        賠償損失工作薪資收入合計28萬1,013元。
　　　⑸關於非財產上損害50萬元部分：
　　　　按不法侵害他人之身體、健康、名譽、自由、信用、隱
        私、貞操，或不法侵害其他人格法益而情節重大者，被
        害人雖非財產上之損害，亦得請求賠償相當之金額，民
        法第195條第1項前段定有明文。又，慰藉金之賠償須以
        人格權遭遇侵害，使精神上受有痛苦為必要，其核給之
        標準固與財產上損害之計算不同，然非不可斟酌雙方身
        分資力與加害程度，及其他各種情形核定相當之數額（
        最高法院51年台上字第223號民事判決意旨參照）。本
        院審酌上訴人因系爭事故受有左側脛骨粉碎性骨折之傷
        害，於傷勢回復期間，行動及生活起居勢有諸多不便，
        堪認上訴人因系爭事故受傷後，其身體及精神上受有痛
        苦；再參以上訴人為高中肄業，系爭事故發生時擔任房
        務員，每月薪資含獎金約3萬餘元，其於107年至109年
        申報應納稅收入，依序40萬3,909元、26萬1,792元、4
        萬5,433元，名下有不動產2筆，財產總價值為158萬1,1
        10元，被上訴人為高中畢業，無固定收入，107年、108
        年均無申報應納稅之收入，109年所得額為2萬4,000元
        ，名下無其他申報應納稅之資產，曾欠繳信用卡款項致
        信用不良，有子女2名，其中1名尚未成年，每月支出房
        租1萬7,000元、其母之撫養費8,000元，生活基本開銷
        約1萬2,000元等情（見原審判決不爭執事項㈤），認原
        審認上訴人得請求之非財產上損害為12萬元，應屬適當
        ，上訴人請求再增加給付，並無理由。
　　　⑹綜上，上訴人得請求被上訴人賠償之金額如附表「本院
        認定」欄編號1至6所示，合計81萬4,070元。
  ㈡上訴人是否與有過失？
　　⒈按損害之發生或擴大，被害人與有過失者，法院得減輕賠
      償金額，或免除之，民法第217條第1項定有明文。又此項
      規定之目的在謀求加害人與被害人間之公平，倘受害人於
      事故之發生亦有過失時，由加害人負全部賠償責任，未免
      失諸過酷，是以賦與法院得減輕其賠償金額或免除之職權
      。此所謂被害人與有過失，只須其行為為損害之共同原因
      ，且其過失行為並有助成損害之發生或擴大者，即屬相當
      （最高法院94年度台上字第1855號民事裁判意旨參照）。
　　⒉次按因故意或過失不法侵害他人之權利者，負損害賠償責
      任；汽車、機車或其他非依軌道行駛之動力車輛，在使用
      中加損害於他人者，駕駛人應賠償因此所生之損害，民法
      第184條第1項、第191條之2分別定有明文。又按汽車：指
      在道路上不依軌道或電力架線而以原動機行駛之車輛（包
      括機車）。汽車行駛至交岔路口，右轉彎時，應距交岔路
      口三十公尺前顯示方向燈或手勢，換入外側車道、右轉車
      道或慢車道，駛至路口後再行右轉；且轉彎車應讓直行車
      先行。汽車行駛時，駕駛人應注意車前狀況及兩車並行之
      間隔，並隨時採取必要之安全措施，道路交通安全規則第
      2條第1項第1款、第102條第1項第4款、第7款、第94條第3
      項前段分別有明文規定。
　　⒊依本件道路交通事故調查報告表、被上訴人道路交通事故
      談話紀錄表（見臺灣士林地方檢察署109年度偵字第4246
      號卷【下稱偵字卷】第27頁、第29頁），可知被上訴人僅
      領有普通機車駕照，卻越級駕駛自用小客車；又依道路交
      通事故現場圖、事故現場照片、被上訴人警詢中之陳述（
      見偵字卷第21、23頁、第37、39頁、第9-11頁），可見系
      爭事故發生前，上訴人騎乘乙車在新北市汐止區康寧街車
      道外側直行，被上訴人則駕駛甲車在車道內側，嗣被上訴
      人欲右轉同區翠峰街方向而向右偏行時，甲車右側照後鏡
      與乙車左側照後鏡發生碰撞，甲車右側照後鏡往前偏折，
      乙車左側照後鏡則向後偏折，乙車因而倒地。則甲車既右
      轉彎車輛，且系爭事故發生前甲、乙車之相對位置，係甲
      車在左前、乙車在右後，依上開規定，甲車右轉彎時，應
      禮讓乙車先行，另乙車行駛時，應注意車前狀況並隨時採
      取必要之安全措施。是被上訴人無照越級駕駛，疏未注意
      同向右側來車即向右偏行，上訴人未注意車前狀況並採取
      必要之安全措施，致生系爭事故，應同為系爭事故發生之
      原因。此亦經新北市車輛行車事故鑑定覆議會鑑定意見認
      ：上訴人駕駛輕型機車，未注意車前狀況；被上訴人無照
      駕駛自用小客車，右轉彎未注意後方來車，同為肇事原因
      ，有新北市車輛行車事故鑑定覆議會鑑定覆議意見書可證
      （見原審卷一第58-59頁）。
　　⒋上訴人雖主張其斯時在機車停等區停等紅綠燈，待燈號轉
      綠後起步直行，時速僅0至20公里內，詎方經停止線後，
      即遭被上訴人自後方疾駛至旁復急向右轉，致兩造照後鏡
      勾折方生本件事故，其無法注意並做煞停準備云云。惟上
      訴人於系爭事故發生最近時間點所做之調查筆錄，自承對
      於事故發生的經過都不記得了（見偵字卷第31頁），其於
      本案中所為主張是否與斯時情況相符，容有疑問。再者，
      若其所述為真，被上訴人駕駛甲車係自後方疾駛而至再急
      向右轉，致兩車照後鏡發生勾折，甲車既得疾駛超越乙車
      ，速度應較乙車為快，當無可能產生「甲車右側照後鏡往
      前偏折，乙車左側照後鏡則向後偏折」，即乙車左側照後
      鏡向前推撞甲車右側照後鏡之結果。此外，系爭事故發生
      前甲、乙車之相對位置，係甲車在左前、乙車在右後，已
      如前述，上訴人未就其何以未能對在其前方之甲車為注意
      並採取煞停準備或其他必要安全措施乙節為舉證，自仍應
      認其有上述之過失。是其主張難認可採。
　　⒌另被上訴人固抗辯甲車之照後鏡乃電動控制，甚為堅固，
      非有力碰撞，不可能產生向外彎折幅度甚大之情形，加上
      乙車前蓋左側有明顯摩擦甚至起屑成條狀之痕跡，可見乙
      車係自後方疾駛至與甲車並行之位置，並於極短之時間到
      達，車速應屬過快云云。然兩車照後鏡彎折、乙車左側車
      身摩擦之痕跡，屬碰撞、倒地摩擦之常見結果，未能以此
      推認上訴人有車速過快之情事，被上訴人復未能提出其他
      證明，其抗辯難認可採。
　　⒍本院審酌上開肇事情節，認為系爭事故之發生，被上訴人
      無照越級駕駛，疏未注意同向右側來車即向右偏行，為肇
      事主因，上訴人未注意車前狀況並採取必要之安全措施，
      為肇事次因，被上訴人違規情節較上訴人為重等情狀，認
      認原審以上訴人應負35％與有過失責任，依此過失比例責
      任計算後，被上訴人應賠償上訴人之損害金額計為52萬9,
      146元（計算式：814070×65％＝529146）。
四、再按保險人依強制汽車責任保險法規定所為之保險給付，視
    為被保險人損害賠償金額之一部分；被保險人受賠償請求時
    ，得扣除之。強制汽車責任保險法第32條定有明文。查上訴
    人因系爭事故受傷及乙車受損，已受領強制汽車保險理賠金
    3萬8,191元，該金額應自前述上訴人得請求賠償之總額中扣
    除，予以扣除後，上訴人得請求被告賠償之金額為49萬955
    元（計算式：000000-00000=490955）。從而，上訴人請求
    被上訴人賠償其因系爭事故所受之損害額49萬955元（原審
    已判決確定），並加計自109年7月16日起算之法定遲延利息
    ，核屬有據，應予准許。至於上訴人逾此所為之請求，即屬
    無據，應予駁回。
五、綜上所述，上訴人依民法第184條第1項前段、第2項、第191
    條之2、第193條第1項、第195條第1項規定，請求被上訴人
    再給付其114萬6,460元，及自109年7月16日起至清償日止之
    法定遲延利息部分，為無理由，不應准許。原審就上開部分
    ，為上訴人敗訴之判決，並駁回其該部分假執行之聲請，於
    法核無違誤，上訴意旨仍執陳詞指摘原判決此部分不當，求
    予廢棄改判，為無理由，應駁回其上訴。
六、據上論結，本件上訴為無理由，爰判決如主文。
中　　華　　民　　國　 111　　年　　10　　月　　27　　日
                  民事第四庭　審判長法　官  許碧惠　
　　　　　　　　　　　　　　　　　　法　官　劉家昆
　　　　　　　　　　　　　　　　　　法　官　謝佳純
以上正本係照原本作成。
本件判決不得上訴。
中　　華　　民　　國　　111 　年　　10　　月　　27　　日
                              書 記 官  陳怡文